【裁判字號】    98,上易,949
【裁判日期】    980424
【裁判案由】    妨害公務等
【裁判全文】
臺灣高等法院刑事判決                 98年度上易字第949號
上  訴  人
即  被  告  乙○○
上列上訴人因妨害公務等案件，不服臺灣臺北地方法院98年度易
字第387號，中華民國98年3月16日第一審判決（聲請簡易判決處
刑案號：臺灣臺北地方法院檢察署98年度偵字第50號），提起上
訴，本院判決如下：
    主  文
上訴駁回。
    理  由
一、按刑事訴訟法第350條、第361條、第362條、第367條規定，
    不服地方法院之第一審判決而上訴者，須提出上訴書狀，並
    應敘述具體理由，為上訴必備之程式；其所提出之書狀未敘
    述上訴理由，或僅曾以言詞陳述上訴理由者，均應於上訴期
    間屆滿後20日內補提理由書於第一審法院。惟原審法院對上
    訴書狀有無記載理由，僅應為形式上之審查，認有欠缺，且
    未據上訴人自行補正者，始應定期間先命補正，至於上訴理
    由是否具體，係屬第二審法院審查範圍，不在命補正之列（
    參照刑事訴訟法第361條之立法意旨）。倘上訴人已提出上
    訴理由，但所提非屬具體理由者，應由第二審法院以上訴不
    合法律上之程式，判決駁回之。而所謂具體理由，必係依據
    卷內既有訴訟資料或提出新事證，指摘或表明第一審判決有
    何採證認事、用法或量刑等足以影響判決本旨之不當或違法
    ，而構成應予撤銷之具體事由，始克當之；倘僅泛言原判決
    認定事實錯誤、違背法令、量刑失之過重或輕縱，而未依上
    揭意旨指出具體事由，或形式上雖已指出具體事由，然該事
    由縱使屬實，亦不足以認為原判決有何不當或違法者，皆難
    謂係具體理由，俾與第二審上訴制度旨在請求第二審法院撤
    銷、變更第一審不當或違法之判決，以實現個案救濟之立法
    目的相契合，並節制濫行上訴（最高法院97年度台上字第89
    2號裁判意旨參照）。
二、本件原判決係以證人即告訴人甲○、證人程介武、樊文龍之
    證詞、卷附案發時被告酒測值、中正二分局員警工作登記簿
    、南海路派出所受理案件紀錄表、受理報案單、現場翻拍照
    片為據，認定被告有侮辱公務員及公然侮辱之犯行，且2罪
    有想像競合犯關係，應從一重之侮辱公務員罪處斷，並審酌
    被告素行、犯罪動機、手段、所生危害、犯後推諉卸責、態
    度欠佳、毫無悔意等一切情狀，量處被告有期徒刑3月，並
    諭知易科罰金之折算標準等情，均已詳敘所憑證據、認定理
    由及量刑依據。從形式上觀察，原判決並無認定事實錯誤、
    量刑瑕疵或違背法令之情形可言。
三、被告提起上訴，所提書狀敘明上訴理由以：被告未喝酒後
    打、罵人，亦非現行犯，告訴人甲○對其用手銬之時機不當
    。程介武、樊文龍於檢察官偵訊時所為證詞，並非實話。
    被告有請檢察官、法官調閱當時現場錄影帶，但未獲置理
    。程介武於偵訊稱被告當時有罵「幹你娘」，但判決書卻
    認被告係稱「操你媽」，顯然有誤云云。
四、經查：
  (一)被告案發前有飲酒之事實，已有卷附酒測值載為0.78MG/L可
    佐。而按駐衛警察於其駐在單位區域內執行勤務；瘋狂或酒
    醉，非管束不能救護其生命、身體之危險，或預防他人生命
    、身體之危險，警察得為管束；攻擊警察或他人，毀損執行
    人員或他人物品，或有攻擊、毀損行為之虞時，警察除依法
    留置、管束人民外，於必要時，得對其使用警銬或其他經核
    定之戒具，各機關學校團體駐衛警察設置管理辦法第4條、
    警察職權行使法第19條第1項第1款、第20條第1項第2款分別
    定有明文。被告當時既已酒醉，並有攻擊保全員程介武、辱
    罵屬警察身分之駐衛警甲○，經甲○制止無效後，依上揭規
    定將被告左手上銬於值班警衛台旁之牆壁，則甲○依法對被
    告施用手銬，並無不當。被告雖有對甲○提出妨害自由之告
    訴，業經臺灣臺北地方法院檢察署以97年度偵字第22202號
    為不起訴處分，並經臺灣高等法院檢察署再議駁回確定，此
    有卷附不起訴處分書、處分書在卷足憑。故被告主張甲○施
    用手銬時機不當，洵屬無據。
  (二)被告雖聲請檢察官、原審法官調閱當時現場錄影帶，惟偵查
    卷內已附有當時監視器錄製並翻拍之照片為憑，該照片顯示
    被告坐在椅子上先以誇大手勢對站立在旁之甲○點指，嗣並
    往外科診間裡面衝，顯然符合甲○及證人程介武、樊文龍所
    稱被告當時在對甲○辱罵，後來並往診間衝之情節。檢察官
    、原審法官認上揭照片已足以表彰當時情狀，事證已臻明確
    ，無再行調閱當時現場錄影帶之必要，並無違誤。
  (三)被告雖指摘程介武於偵訊稱被告當時有罵「幹你娘」，但判
    決書卻認被告係稱「操你媽」，顯然有誤云云。惟被告辱罵
    甲○「操你媽」一事，業據證人甲○於原審證稱：被告胡言
    亂語，一直臭罵三字經，伊過去處理要他不要這樣，他第一
    句話就罵「操你媽」，你這隻狗給我走開，你算什麼東西，
    接著並用英文重複罵一遍等語屬實。而證人程介武雖於偵訊
    證稱：被告有罵甲○「幹你娘」，不然就是「狗走開」之類
    等語，然本院細繹上揭卷附照片所示，被告辱罵甲○時，程
    介武當時正在附近的診間巡視，離被告、甲○距離較遠，其
    雖有聽聞被告之辱罵聲，惟未必有清楚聽到被告辱罵之內容
    ，故應以甲○上揭證詞較為可採。何況，不論是「幹你娘」
    或「操你媽」，均係粗鄙、足以輕蔑他人人格之言語，均無
    礙於被告上揭犯行之成立。
  (四)被告其餘辯解，業經原審詳為調查詰問，並於原判決內詳予
    論述指駁，本件上訴理由仍執前詞否認犯罪，未具體指摘原
    判決關於認定事實及適用法律，有何違法或不當之處。依前
    揭說明，本件檢察官及被告上訴均不合法定程式，應予駁回
    ，並不經言詞辯論為之。
據上論斷，應依刑事訴訟法第367條前段、第372條，判決如主文
。
中    華    民    國    98    年    4     月    24    日
                  刑事第二庭審判長法  官  洪光燦
                                  法  官  李麗玲
                                  法  官  林恆吉
以上正本證明與原本無異。
不得上訴。
                                  書記官  陳盈璇
中    華    民    國    98    年    4     月    24    日


司法院資訊處製作；財團法人民間司法改革基金會備份。
